【裁判字號】    98,交上訴,13
【裁判日期】    980423
【裁判案由】    公共危險
【裁判全文】
臺灣高等法院刑事判決                98年度交上訴字第13號
上  訴  人
即  被  告  甲○○
選任辯護人  曾子興  律師
上列上訴人因公共危險案件，不服臺灣板橋地方法院97年度交訴
字第163號，中華民國97年12月18日第一審判決（起訴案號：臺
灣板橋地方法院檢察署97年度偵字第26119號），提起上訴，本
院判決如下：
    主  文
原判決撤銷。
甲○○駕駛動力交通工具肇事，致人受傷而逃逸，處有期徒刑伍
月，如易科罰金，以新臺幣壹仟元折算壹日。
    事  實
一甲○○前於民國91年間因搶奪、強盜案件，經臺灣臺北地方法
  院以91年度訴字第926號判處有期徒刑2年、7年，並定應執行
  有期徒刑8年，嗣經本院以91年度上訴字第3848號撤銷原判決
  ，改判處有期徒刑2年、7年，並定應執行有期徒刑8年，再經
  最高法院以92年度台上字第3291號判決駁回上訴確定。甲○○
  於97年7月11日因縮短刑期假釋出監，假釋期間付保護管束，
  於99年6月18日始期滿（不構成累犯）。詎其於假釋期間，明
  知其無機車駕駛執照，猶於97年8月17日晚上11時許（起訴書
  誤載為「18日凌晨0時許」）自臺北縣新店市○○路117巷18號
  2樓住處，騎乘車號CRX-127號重型機車（登記於其兄林廷濃名
  下），沿臺北縣中和市○○路由西往東方向（新店往板橋方向
  ）行駛，嗣於翌日（18日）凌晨0時36分許，行經臺北縣中和
  市○○路340號時，原應注意車前狀況，隨時採取必要之安全
  措施，及行駛至交岔路口欲右轉彎者，應距交岔路口30公尺前
  顯示方向燈或手勢，換入外側車道、右轉車道或慢車道，駛至
  路口後再行轉彎，而依當時天候晴、夜間有照明、路面鋪設柏
  油、乾燥、無缺陷，且道路無障礙物，視距良好，竟因疏未注
  意車前狀況及右轉需打方向燈等情事，由快車道貿然右轉至外
  側慢車道，不慎擦撞同向右側由乙○○所騎乘搭載其妻丙○○○之車牌號碼FVV-352號重型機車，致乙○○閃避不及人車倒
  地，使乙○○受有左手擦傷之傷害、丙○○○受有左肩擦傷之
  傷害（過失傷害部分，均未據告訴）。詎甲○○明知其已駕車
  肇事致人受傷，竟基於肇事逃逸之犯意，未察看乙○○、蕭陳
  素之傷勢，亦未對之實施救護，即逕自騎乘機車離去，嗣經路
  人撥打119呼叫救護車將乙○○及丙○○○送醫，並記下該車
  號後報警處理。甲○○於警員尚不知犯罪人為何人時，即向警
  員自首而接受裁判。
二案經臺北縣政府警察局中和分局報請臺灣板橋地方法院檢察署
  檢察官偵查起訴。
    理  由
壹、程序方面：
    按被告以外之人於審判外之言詞或書面陳述，除法律有規定
    者外，不得作為證據；又被告以外之人於審判外之陳述，雖
    不符合同法第159條之1至第159條之4之規定，但經當事人於
    審判程序同意作為證據，法院審酌該言詞陳述或書面陳述作
    成時之情況，認為適當者，亦得為證據。當事人、代理人或
    辯護人於法院調查證據時，知有第159條第1項不得為證據之
    情形，而未於言詞辯論終結前聲明異議者，視為有前項之同
    意，刑事訴訟法第159條第1項及第159條之5分別定有明文。
    本判決下列所引用之證據資料，均經依法踐行調查證據程序
    ，當事人於本院言詞辯論終結前亦未聲明異議，本院審酌證
    據資料製作時之情況，均無違法不當及證明力明顯過低之瑕
    疵，亦查無依法應排除其證據能力之情形，認以之作為證據
    應屬適當，皆有證據能力。
貳、實體方面：
  一訊據上訴人即被告甲○○固坦承其有於上揭時地騎車擦撞車
    牌FVV-352號機車，使人車倒地，其未察看被害人乙○○、
    丙○○○之傷勢，亦未對之實施救護，即騎乘機車離去之事
    實，惟矢口否認其有肇事逃逸之認識，辯稱：伊與對方只是
    擦撞，彼此均無大礙，伊想沒事就走了云云。經查：
    (一)上揭事實，業據被告於偵查中及原審審理時坦承不諱（見
      97年度偵字第26119號卷第50頁、原審卷第26頁），核與
      證人即被害人乙○○、丙○○○於偵查中證述之情節（見
      上揭偵卷第50頁）相符，並有臺北縣政府警察局中和分局
      A2、A3類道路交通事故調查報告表、道路交通事故現場圖
      、道路交通事故調查報告表(一)、(二)、臺北縣政府警察局中
      和分局疑似道路交通事故肇事逃逸追查表、臺北縣政府警
      察局97年8月18日北縣警交字第C00000 000號舉發違反道
      路交通管理事件通知單、臺北縣政府警察局97年8月18日
      北縣警交字第C00000000號舉發違反道路交通管理事件通
      知單、車籍查詢-基本資料詳細畫面、臺北縣政府警察局
      中和分局道路交通事故當事人登記聯單各1份、現場及雙
      方車損照片共計12幀（見上揭偵卷第4至8頁、第24至29頁
      、第33頁、第35頁、第46頁）在卷可稽。是被告於偵查中
      及原審審理時之自白核與事實相符，足堪採信。
    (二)被告騎乘車號CRX-127號機車與被害人乙○○所騎乘搭載
      其妻丙○○○之車號FVV-352號機車擦撞後，2輛機車均倒
      地。事故發生後被害人乙○○騎乘之車號FVV-352號機車
      前車頭、前車殼稍有損壞，被害人乙○○受有左手擦傷，
      被害人丙○○○受有左肩擦傷，均由救護車送醫等情，業
      據被害人乙○○、丙○○○於警訊時分別陳述甚詳（見上
      揭偵卷第18頁、第19頁、第15頁），並有車號FVV-352號
      機車照片4幀在卷可考（見上揭偵卷第28至29頁）。而被
      告所騎乘車號CRX-127號機車右側車殼破裂，被告右肩與
      左手肘擦傷，亦據被告於警詢時供明在卷（見上揭偵卷第
      11頁），並有車號CRX-127號機車照片6幀在卷可考（見上
      揭偵卷第25至27頁）。衡情，機車於行進當中擦撞倒地，
      駕駛與乘客跌落地面後鮮有不受傷者。而被告自己受有右
      肩與左手肘擦傷，機車亦受損，其縱未察看被害人乙○○
      、丙○○○之傷勢，亦可推知被害人乙○○、蕭陳素同樣
      受有傷害。參以被害人乙○○、丙○○○係由救護車送醫
      而非自行就醫，可見被害人乙○○、丙○○○所受傷勢雖
      非嚴重，惟彼等於甫受傷之時仍需協助就醫。被告應無可
      能誤認被害人並無受傷，且同意其逕自離開現場。詎被告
      竟未察看乙○○、蕭陳素之傷勢，亦未對之實施救護，且
      未徵得被害人同意，即逕自騎乘機車離去，被告確有肇事
      逃逸之犯意至為灼然。且肇事後不得逃逸乃普通常識，被
      告於被害人已受傷之情況下，未徵得被害人之同意，逕自
      騎車離去，當有違法之認識。所辯因認彼此無大礙，即離
      去現場云云，要屬畏罪卸責之詞，洵不足採。
    (三)綜上所述，本案事證明確，被告犯行堪以認定，應予依法
      論科。
  二核被告所為，係犯刑法第185條之4之駕駛動力交通工具肇事
    ，致人傷害而逃逸罪。按刑法第62條所謂未發覺之罪，於知
    有犯罪事實，而不知犯罪人為何人者，亦屬之。證人即本件
    交通事故承辦員警楊奕麒於審理時證稱：我們當初懷疑肇事
    者係車主，伊打電話給車主即被告哥哥，哥哥接電話時並未
    說是被告騎車，被告與哥哥一起過來警局，被告於製作筆錄
    前即自己承認是肇事者，我們才知肇事者係被告等語（見本
    院卷第36至37頁）。本件員警於被告自首肇事逃逸前，雖知
    肇事逃逸之犯罪事實，惟僅係懷疑犯罪人係機車車主，並不
    知被告係犯罪人。被告對於未發覺之罪向警員自首而接受裁
    判，應依刑法第62條前段規定減輕其刑。
  三原審認被告駕駛動力交通工具肇事，致人傷害而逃逸罪證明
    確，予以論罪科刑，固非無見。惟原審未認定被告係自首，
    尚有未合。被告上訴否認犯行雖無理由，惟原判決既有前揭
    之可議，仍應由本院予以撤銷改判。爰審酌被告素行非佳，
    於假釋期間無照駕車而肇事，被害人受傷後係由路人通報救
    護車送醫。且被告遲至員警向車主查詢後，始向員警自首犯
    罪。惟其事後已與被害人達成和解，賠償被害人新臺幣6,60
    0元，及被告犯罪後之態度等一切情狀，量處如主文所示之
    刑，併諭知易科罰金之折算標準，以示懲儆。
據上論斷，應依刑事訴訟法第369條第1項前段、第364條、第299
第1項前段，刑法第185條之4、第62條前段、第41條第1項前段，
刑法施行法第1條之1，判決如主文。
本案經檢察官呂建昌到庭執行職務。
中    華    民    國    98    年    4     月    23    日
                  刑事第七庭  審判長法  官  陳晴教
                                    法  官  游紅桃
                                    法  官  楊智勝
以上正本證明與原本無異。
如不服本判決，應於收受送達後10日內向本院提出上訴書狀，其
未敘述上訴之理由者並得於提起上訴後10日內向本院補提理由書
（均須按他造當事人之人數附繕本）「切勿逕送上級法院」。
                                    書記官  林桂玉
中    華    民    國    98    年    4     月    24    日
附錄：本案論罪科刑法條全文
中華民國刑法第185條之4（肇事遺棄罪）
駕駛動力交通工具肇事，致人死傷而逃逸者，處 6 月以上 5 年
以下有期徒刑。


司法院資訊處製作；財團法人民間司法改革基金會備份。
